【裁判字號】    90,抗,145
【裁判日期】    900419
【裁判案由】    聲請強制工作之執行
【裁判全文】
臺灣高等法院臺南分院刑事裁定          九十年度抗字第一四五號  Ａ
      抗  告  人
      即  聲請人  臺灣雲林地方法院檢察署檢察官
      受  刑  人  甲  ○  ○
右列抗告人因受刑人強制工作案件，不服臺灣雲林地方法院中華民國九十年二月十三
日裁定（九十年度聲字第一七六號），提起抗告，本院裁定如左：
      主      文
原裁定撤銷，發回臺灣雲林地方法院。
      理      由
一、聲請人在原審聲請意旨略以：受刑人甲○○前因竊盜案件，經本院於民國（下同
    ）八十二年七月二十九日，判處有期徒刑四年六月，並應於刑之執行前令入勞動
    場所強制工作三年，已於同年八月三十日確定，茲因受刑人於判決確定後迄今已
    逾三年未經執行，且該受刑人屢經傳喚、拘提，均未自動到案執行，足見其尚無
    悔意，認仍有執行之必要，爰依刑法第九十九條規定，聲請裁定准予執行強制工
    等語。
二、原審以保安處分係以行為之危險性為基礎，旨在消滅行為人之危險性，應否付保
    安處分，以及其期間之長短，恆視危險性之有無或其程度如何為斷；保安處分經
    宣告後，如久未執行而仍可隨時繼續執行，不僅有違保障人民權益，安定社會之
    道，且受刑人因年齡之增長，或生活環境之變遷等因素，應否繼續執行，亦非毫
    無疑問，故刑法第九十九條規定「第八十六條至第九十一條之保安處分，自應執
    行之日起，經過三年未執行者，非得法院許可不得執行之」。查受刑人前於八十
    二年七月二十九日經判決，而於同年八月三十日確定迄今，均未有其他不法犯罪
    之情，有臺灣高等法院被告全國前案紀錄表一份在卷可參，爰審酌受刑人自上開
    犯罪判決確定迄今，已逾七年餘，均未曾再犯他罪，並斟酌上開法條之立法精神
    ，認無准予執行之必要等由，而裁定駁回聲請人之聲請，固非無見。
三、按保安處分自應執行之日起，經過三年未執行者，非得法院許可不得執行之，固
    為刑法第九十九條所明定。第以保安處分乃用以防止危險之社會安全措施，其實
    施對象自應以具有社會危險性之行為人為限，而強制工作屬保安處分之一種，具
    有矯治及教育之功能，目的在於糾正行為人遊手好閒之不良積習，以培養其刻苦
    耐勞之精神，是法院於審酌有無對行為人再予執行強制工作之必要時，除考量其
    社會危險性外，尚應就其犯罪、遊蕩、懶惰之不良惡習已否改正加以斟酌，俾使
    行為人革除積習，以期達強制工作之績效；經查本件受刑人自上開判決確定後迄
    今，逃避強制工作之執行長達七年，期間雖未再犯罪，然僅因其受強制工作之諭
    知後，未曾再犯他罪且長期未執行，即認無再予執行之必要，不啻變相鼓勵受強
    制工作宣告之受刑人長期逃匿拒絕執行，期間若未再因犯罪被逮捕即可獲免予執
    行之寬典，如此將使強制工作制度矯正行為人惡習之立法美意喪失殆盡，亦有違
    保安處分懲教並重之立法精神。從而原裁定漏未就受刑人於逃匿期間，是否已思
    過悔悟、勤奮向上、有無正當職業及已否革除惡習等情詳為調查，即遽以受刑人
    於受強制工作諭知後，長期未執行，且藏匿七年期間未再犯罪，認其社會危險性
    已消失，而無再執行強制工作之必要，尚嫌速斷，而有未當。聲請人抗告意旨略
    以：本件受刑人因竊盜罪，經法院判處有期徒刑四年六月，並諭知於刑之執行前
    令入勞動場所強制工作，依其刑度可知，受刑人惡性非輕，顯見其有犯罪之習慣
    或以犯罪為常業，故法院於判決時除處以重刑外，並令其入勞動場所強制工作，
    要無疑義。惟受刑人於判決確定後，未遵期到案執行，反逃逸無蹤，其無幡然醒
    悟而痛改前非之心甚明；原裁定另以「保安處分係以行為之危險性為基礎，旨在
    消滅行為人之危險性，應否付保安處分，以及其期間之長短，恆視危險性之有無
    或其程度如何為斷；保安處分經宣告後，如久未執行而仍可隨時繼續執行，不僅
    有違保障人民權益，安定社會之道，且受刑人，因年齡之增長，或生活環境之變
    遷等之因素，應否繼續執行，亦非毫無疑問」等語，認受刑人逃匿七年餘，未曾
    再犯他罪，即認無予執行強制工作之必要，而就受刑人於逃逸期間是否有正當職
    業，是否勤勉向上，隻字未提，似嫌率斷；且依現行刑罰政策已由報應刑轉變為
    教育刑，刑罰與保安處分同樣含有教化矯治之功能，倘原裁定認保安處分久未執
    行，且受刑人亦無再犯罪，即認其危險性已消滅而可免予執行，則是否亦可以相
    同之理由而免除刑罰之執行？再依保安處分累進處遇規程第十七條第二款規定依
    刑法之強制工作受處分人，已晉入第一等，其最近三個月內，每月得分在二十二
    分以上，執行機關認無繼續執行之必要者，得檢具事證，報請上級主管機關核准
    後，由檢察官聲請法院免予繼續執行，是受刑人若確已洗心革面，法令亦有免予
    繼續執行之規定等由，指摘原裁定不當，即為有理由，應由本院將原裁定予以撤
    銷，發回原審法院查明另為適法之處理。
四、據上論斷，應依刑事訴訟法第四百十三條，裁定如主文。
中    華    民    國      九十      年      四      月        十九      日
                                  臺灣高等法院臺南分院刑事第二庭
                                      審判長法官  游    明    仁
                                            法官  蘇    重    信
                法官  林    永    茂
右正本證明與原本無異。
不得再抗告。
                                      法院書記官  楊    清    旺
中    華    民    國      九十      年      四      月        二十      日


司法院資訊處製作；財團法人民間司法改革基金會備份。
